【裁判字號】    95,交抗,54
【裁判日期】    950509
【裁判案由】    聲明異議
【裁判全文】
臺灣高等法院高雄分院刑事裁定          95年度交抗字第54號
抗告人即
原處分機關  高雄市政府
法定代理人  乙○○
受處分人    甲○○
上列抗告人因聲明異議案件，不服臺灣高雄地方法院中華民國95
年3 月22日裁定（95年度交聲字第102 號），提起抗告，本院裁
定如下：
    主  文
原裁定撤銷，發回台灣高雄地方法院。
    理  由
一、抗告意旨略以：本件裁罰雖逾道路交通管理事件統一裁罰標
    準及處理細則第44條第1 項所定2 個月之期限，惟鈞院95年
    度交抗字第6 號刑事裁定謂：「惟觀之本條之意旨，無非以
    行為人既未自動繳納罰鍰，又未於裁決前陳述意見使處罰機
    關針對違規事實之有無、輕重等情節而加以裁決之依據，而
    由處罰機關即一律依標準表規定之金額處以罰鍰，此屬法律
    授權主管機關就裁罰事宜所訂定之裁量基準。至於2 個月之
    期限，無非僅係督促處罰機關儘速作成裁決，倘若處罰機關
    有調查事實等正當理由，致裁決日期逾前開所訂期限，自無
    何不當之處。」等語，又受處分人甲○○於90年至92年間駕
    駛TN-3972 號車輛經警當場攔查告發，有多筆舉發違反道路
    交通管理事件通知單，其中經處罰並由抗告人於通知單上簽
    收者有5 件，是以，本件裁罰並無違反行政程序法第6 條所
    定合理正義無差別待遇之平等精神原則，亦不違反授與上揭
    細則之母法即道路交通管理處罰條例第9 條規定暨行政程序
    法第10條、第131 條之規定，原裁定撤銷原裁分並諭知受處
    分人不罰，顯有誤會，為此提起抗告，請求撤銷原裁定，更
    為合法之裁定等語。
二、原裁定以：原處分機關於受處分人違規行為後逾3 年始對受
    處分人為裁決處分，本件之裁罰期限既違反主管機關所定違
    反道路交通管理事件統一裁罰標準及處理細則第44條第1 項
    之規定，亦屬違反行政程序法第6 條所定平等原則之規定且
    情節重大，並參照95 年2月5 日生效之行政罰法第27條第1
    項所定「行政罰之裁處權，因3 年期間之經過而消滅。」之
    立法意旨，應認為原處分機關對受處分人所為之裁處，即非
    適法，應撤銷原處分云云。
三、本院查：
  (一)、受處分人甲○○未領有駕駛執照，於92年1 月6 日12時25
      分許，駕駛車牌號碼TN-3972 號自用一般小貨車，在高雄
      縣鳳山市○○路與三民路口，為警查獲，並當場舉發其違
      反道路交通管理處罰條例第21條第1 項第1 款規定，限其
      應於92年1 月21日前到案，員警復當場製作舉發違反道路
      交通管理事件通知單交予受處分人簽名收受，嗣受處分人
      未於指定期限內到案，高雄市政府遂於95年1 月12日以高
      市府交裁字第裁32-N00000000號違反道路交通管理事件裁
      決書裁處受處分人新台幣1 萬2 千元等事實，有高雄縣政
      府警察局高警交字第N00000000 號舉發違反道路交通管理
      事件通知單、高雄市政府高市府交裁字第裁32-N000000
      00號違反道路交通管理事件裁決書各1 份附卷可稽。依前
      開事實觀之，受處分人之違規行為係發生於92年1 月6 日
      ，惟抗告人遲至95年1 月12日始對受處分人為裁決處分，
      距受處分人為違規行為時已逾3 年，但尚未逾5 年，應可
      認定。
  (二)、按「違反道路交通管理事件行為人，未依規定自動繳納罰
      鍰，或未依規定到案聽候裁決，處罰機關應於舉發違反道
      路交通管理事件通知單送達2 個月內依標準表逕行裁決之
      。」，違反道路交通管理事件統一裁罰標準及處理細則第
      44條第1 項定有明文。此項規定應係主管機關即交通部與
      內政部為補充前揭道路交通管理處罰條例漏未對處罰機關
      於受理違反道路交通管理事件裁決時效所為之補充性質行
      政命令，然因該細則第44條第1 項並未規定處罰機關違反
      「2 個月」期間之規定時，有失權之效果，故解釋上該規
      定屬訓示之規定，即處罰機關仍非不得於「2 個月」後逕
      行裁決。次按95年2 月5 日生效之行政罰法第27條第1項
      規定：「行政罰之裁處權，因3 年期間之經過而消滅。」
      。惟上開條文施行前，行政程序法並無相類似之規定，而
      本件通知單之送達及處罰機關之裁決處分均發生在行政罰
      法施行之前，而依當時有效之行政程序法第131 條第1 項
      規定：「公法上之請求權，除法律有特別規定外，因5 年
      不行使而消滅。」，該條文係規定在行政程序法第2 章行
      政處分第3 節行政處分之效力中，本件員警所為之交通違
      規逕行舉發及處罰機關之裁決處分是否均屬行政處分，該
      行政處分有無行政程序法第131 條第1 項規定5 年時效之
      適法，非法探究之餘地。
  (三)、原裁定未審酌行政程序法第131 條第1 項規定，逕以抗告
      人之裁決處分違反行政程序法第6 條所定平等原則之規定
      且情節重大，並參照95年2 月5 日生效之行政罰法第27條
      第1 項所定「行政罰之裁處權，因3 年期間之經過而消滅
      。」之立法意旨，而認為原處分機關對受處分人所為之裁
      處，即非適法，應撤銷原處分云云，尚嫌速斷。抗告意旨
      指摘原裁定不當，為有理由，應由本院撤銷原裁定，發回
      原審法院重予審酌後另為適法之裁定。
四、據上論結，應依道路交通案件處理辦法第26條、刑事訴訟法
    第413 條前段，裁定如主文。
中    華    民    國    95    年    5     月    9     日
                  刑事第一庭    審判長法  官  郭雅美
                                      法  官  莊崑山
                                      法  官  范惠瑩
以上正本證明與原本無異。
不得再抗告。
中    華    民    國    95    年    5     月    9     日
                                      書記官  張明賢


司法院資訊處製作；財團法人民間司法改革基金會備份。
